【裁判字號】    98,訴,94
【裁判日期】    980324
【裁判案由】    損害賠償
【裁判全文】
臺灣嘉義地方法院民事判決                98年度訴字第94號
原      告  丙○○
訴訟代理人  乙○○
被      告  丁○○
訴訟代理人  甲○○
上列當事人間因過失傷害案件，原告提起請求損害賠償之附帶民
事訴訟，經本院刑事庭以97年度交附民字第98號刑事附帶民事訴
訟裁定移送前來，本院於中華民國98年3月10日言詞辯論終結，
判決如下：
    主  文
被告應給付原告新臺幣陸拾萬捌仟肆佰肆拾參元，及自民國九十
七年九月二十四日起至清償日止，按年息百分之五計算之利息。
原告其餘之訴駁回。
訴訟費用由被告負擔二分之一，餘由原告負擔。
    事實與理由
一、原告起訴主張：被告於民國97年3月25日上午9時50分許，駕
    駛車牌號碼1699-JB號自用小客車沿嘉義市○○路公車專用
    道由西往東方向行駛，途經垂陽路與永和街口設有行車管制
    號制之路口時，本應注意車前狀況。並隨時採取必要之全安
    措施，且於行經行人穿越道遇有行人穿越時，無論有無交通
    指揮人員指揮或號誌指示均應暫停讓行人通過，而依當時天
    候晴、日間自然光線、路面乾燥無缺陷、無障礙物並無不能
    注意之情形，竟疏於注意，未讓前一時相號誌進入路口之行
    人即原告先行，左前車頭碰撞原告致其倒地受有雙側脛骨骨
    折之傷害，爰檢附醫療費用收據、看護費用證明及醫師證明
    等件影本，起訴請求原告賠償醫療及看護費用共新臺幣（下
    同）454,445元、將來醫療費用300,000元、養身補品費50,0
    00元、精神慰撫金400,000元，共計1,204,445元等語，並聲
    明：(1)被告應賠償原告1,204,445元，及自起訴狀繕本送達
    翌日起至清償日止，按年息5%計算之利息。(2)訴訟費用由被
    告負擔。
二、被告則以：本件被告醫療費用部分，關於因本件車禍就醫及
    有單據部分無意見；將來醫藥費用，請原告舉證；補品部分
    請求駁回；每日看護費用1,800元無意見，但看護之天數則
    請鈞院斟酌醫院之意見等語置辯，並聲明(1)原告之訴駁回。
    (2)訴訟費用由原告負擔。
三、本院依職權調閱本院97年度交易字第160號刑事全案卷宗。
四、兩造之爭點：
(一)不爭執之事項：本院97年度交易字第160號判決所認定之犯
    罪事實、原告因本件車禍就醫及有單據部分之醫療費用、每
    日看護費用為1,800元。
(二)爭執之事項：原告得請求之金額為何？
五、本院之判斷：
（一）經查，本件被告於97年3月25日上午9時50分許，駕駛車牌
      號碼1699-JB號自用小客車沿嘉義市○○路公車專用道由
      西往東方向行駛，途經垂陽路與永和街口設有行車管制號
      制之路口時，本應注意車前狀況。並隨時採取必要之全安
      措施，且於行經行人穿越道遇有行人穿越時，無論有無交
      通指揮人員指揮或號誌指示均應暫停讓行人通過，而依當
      時天候晴、日間自然光線、路面乾燥無缺陷、無障礙物並
      無不能注意之情形，竟疏於注意，未讓前一時相號誌進入
      路口之行人即原告先行，左前車頭碰撞原告致其倒地受有
      雙側脛骨骨折之傷害，並經本院刑事庭以97年度交易字第
      160號判處被告有期徒刑5月，如易科罰金，以新臺幣1000
      元折算1日等情，業據本院調閱上開刑事卷宗，並參酌卷
      內所附之診斷證明書，經核屬實，復為兩造所不爭執，堪
      認原告主張之前揭事實為真正，則原告主張被告過失不法
      侵害其權利，應係可採。
（二）按因故意或過失，不法侵害他人之權利者，負損害賠償責
      任；汽車、機車或其他非依軌道行駛之動力車輛，在使用
      中加損害於他人者，駕駛人應賠償因此所生之損害。又不
      法侵害他人之身體或健康者，對於被害人因此喪失或減少
      勞動能力或增加生活上之需要時，應負損害賠償責任；而
      不法侵害他人之身體、健康、名譽、自由、信用、隱私、
      貞操或不法侵害其他人格法益而情節重大者，被害人雖非
      財產上之損害，亦得請求賠償相當之金額；民法第184條
      第1項前段、第191條之2、第193條第1項、第195條第1項
      前段分別定有明文。查，原告因被告前揭之侵權行為請求
      被告賠償，自屬有據，惟所請求之金額應否准許？爰分述
      如下：
    1.醫療費用：原告主張業已支出之醫療費用共139,445元（
      扣除看護費用單據部分），並提出單據30紙為據。是按因
      故意或過失，不法侵害他人權利者，負損害賠償責任，民
      法第184條第1項定有明文，而包含健保在內之保險制度，
      旨在保護被保險人，非為減輕損害事故加害人之責任，保
      險給付請求權之發生，係以定有支付保險費之保險契約為
      基礎，與因侵權行為所生之損害賠償請求權，並非出於同
      一原因，後者之損害賠償請求權，不因受領前者之保險給
      付而喪失（最高法院68年台上字第42號判例意旨參照）。
      因此，原告依侵權行為之法律關係請求被告賠償，與原告
      依保險契約之法律關係請求保險給付，乃屬不同之法律關
      係，故原告依侵權行為請求被告賠償醫療費用支出，自毋
      庸扣除健保給付之部分。基此，依原告提出之醫療費用收
      據觀之，其中因本件車禍所支出之費用，共計應為128,44
      3元乙節（見交附民卷第9、10、15頁、第17至22頁、第32
      至35頁），除有上述收據附卷可按，復為被告所不爭執，
      是原告此部份請求，應予准許，逾此範圍之其餘單據部分
      ，因無法證明係因本件車禍所必要支出之醫療費用，且原
      告復未就此加以舉證，自不應准許。
    2.看護費用：原告主張業已支出之看護費用共計315,000元
      ，並提出收據2紙為據，然為被告所否認。嗣經本院函詢
      財團法人嘉義基督教醫院原告須他人看護之期間，該院則
      函覆：原告因兩側脛腓骨骨折，致住院期間及出院後之前
      3個月左右須他人照顧等情，有該院97年12月31日嘉基醫
      字第971200323號函在卷可考。查，本件原告住院期間為
      97年3月25日至97年4月2日，此有原告之診斷證明書可參
      ，則加計出院後之3個月期間即至97年7月2日止，原告須
      他人看護之日數合計應為100日（計算式：7+30+31+30+2
      =100），再以原告主張且為被告所不爭之每日看護費用
      1,800元計算，原告因此事故所必須支出之看護費用應180
      ,000 元（計算式：100x1,800=180,000），是其此部份請
      求，為有理由，應予准許，逾此部份，則不應准許。
    3.將來醫療費用：原告主張將來仍須支出醫療費用300,000
      元乙節，為被告所否認，原告復未就此部分之請求加以舉
      證證明確為將來所必要之醫療費用；又經本院函詢原告上
      開就診之醫院，該院函覆以：原告若無其它問題，可以不
      用再次手術等語，有上述函文附卷足按，足徵原告此部分
      之請求，尚屬無據，不應准許。
    4.養身補品費用：原告主張已支出養身補品費用50,000元等
      語，為被告所否認，原告復未舉證以實其說，已難採信，
      況原告前揭主張縱然屬實，亦因其未舉證證明前揭支出為
      治療所受傷害之必要費用，即難認係治療原告傷害所必須
      之支出，自不應准許。
    5.精神慰撫金400,000元：原告請求被告應給付其精神慰撫
      金400,000元。然按慰藉金之賠償其核給之標準固與財產
      上損害之計算不同，然非不可斟酌雙方身分資力與加害程
      度，及其他各種情形核定相當之數額，最高法院著有51年
      台上字第223號判例可資參照。本院斟酌原告現年76歲，
      確因本件車禍受傷，致其受有精神及身體上之痛苦，現無
      工作所得，然於96年度有利息所得1,196元，名下有土地6
      筆，財產總額為8,367,071元；被告現年26歲，無工作所
      得，名下有土地1筆、房屋1棟，財產總額為1,224,200元
      等事實，除有兩造身分資料附於上開刑事案卷足按外，復
      有本院稅務電子閘門財產所得調件明細表在卷可參。綜此
      ，本院斟酌上述兩造之身分、地位、經濟能力及其他情形
      ，認原告所得請求之精神慰撫金以300,000元為適當。
（三）依此計算，被告應賠償原告608,443元【計算式：128,443
      +180,000+300,000＝608,443】。
六、綜上所述，原告依侵權行為損害賠償請求權之法律關係，請
    求被告給付608,443元及自起訴狀繕本送達翌日即97年9月24
    日起至清償日止，按年息百分之5計算之利息部分，為有理
    由，應予准許；逾此部分之其餘請求，則無理由，應予駁回
    。
七、本件事證已臻明確，兩造其餘攻擊防禦方法，經審酌結果亦
    不影響本判決之結果，爰不一一論述，附此敘明。
八、據上論結，本件原告之訴為一部有理由，一部無理由，依民
    事訴訟法第79條，判決如主文。
中    華    民    國    98    年    3     月    24    日
                  民一庭法  官  游悅晨
以上正本，係照原本作成。
如對本判決上訴須於判決送達後20日內向本院提出上訴狀
中    華    民    國    98    年    3     月    24    日
                        書記官  張富


司法院資訊處製作；財團法人民間司法改革基金會備份。
